【裁判字號】    97,上訴,244
【裁判日期】    970422
【裁判案由】    偽證等
【裁判全文】
臺灣高等法院臺中分院刑事判決         97年度上訴字第244號
上  訴  人
即  被  告  乙○○
上列上訴人因偽證等案件，不服臺灣臺中地方法院96年度訴字第
2204號中華民國96年11月20日第一審判決（起訴案號：臺灣臺中
地方法院檢察署96年度偵字第14292號），提起上訴，本院判決
如下：
    主  文
上訴駁回。
    事  實
一、乙○○素行不佳，前曾因犯竊盜罪經臺灣臺中地方法院於民
    國（下同）九十二年一月二十八日以九十一年度易字第二九
    六○號判處有期徒刑一年六月，並於刑之執行前強制工作，
    於九十二年三月六日確定，甫於九十五年十二月三十一日縮
    短刑期執行完畢。竟仍不知悔改：
（一）於九十六年一月二十九日上午七時許，與陳憲雄（另經原
      審以九十六年度易字第九六七號刑事判決判處有期徒刑一
      年確定在案)共同基於意圖為自己不法所有之犯意聯絡，
      一同前往甲○○位於臺中市○○路四八二巷三二號住處，
      利用該住處一樓窗戶未上鎖機會，打開該窗戶後踰越該窗
      戶爬入甲○○屋內（侵入住居部分未據告訴），先在該屋
      一樓竊取甲○○所有之鑰匙二支（含後述自用小客車鑰匙
      ）、登山背包一個（內有筆記型電腦一部、ＭＰ三一臺）
      、皮包一個（內有陳巧怩身分證一張、信用卡、提款卡及
      現金約新臺幣《下同》五千元）及數位相機一臺（與上開
      筆記型電腦一部及ＭＰ三一臺價值計約二萬元），得手後
      ，並接續以上開汽車鑰匙竊取甲○○所有停於自家門口車
      號為Ｌ七─三二七一號自用小客車（價值約四十萬元）得
      逞。嗣因陳憲雄駕駛該竊得之贓車，於翌日即同年月三十
      日凌晨二時十五分許，行經臺中縣神岡鄉○○路八四三號
      前時，為警發現該車為贓車乃駕駛警車自後尾隨，俟陳憲
      雄發現警車尾隨在後乃駕車加速逃逸，嗣於同日凌晨二時
      三十分許，在臺中縣神岡鄉○○路與大圳路口因駕駛該贓
      車撞上路旁電線桿，而為警查獲，並在車內起出甲○○遭
      竊之鑰匙二支、筆記型電腦一部、ＭＰ三一臺、數位相機
      一臺等物（已發還甲○○）。
（二）陳憲雄為警查獲後，經臺灣臺中地方法院檢察署檢察官九
      十六年度偵字第三八一五號以陳憲雄涉犯竊盜罪嫌提起公
      訴，臺灣臺中地方法院以九十六年度易字第九六七號受理
      後，該案件經同院於九十六年五月三日進行審理時，乙○
      ○以證人身分應傳到庭作證，經該院諭知乙○○因自己陳
      述可能受刑事追訴處罰，得拒絕證言，乙○○同意作證，
      並於供前具結後，就上開竊盜案件於案情有重要關係之事
      項，明知具結作證之證人應有據實陳述之義務，不得為匿
      、飾、增、刪之虛偽陳述，卻為迴護陳憲雄，而基於偽證
      之犯意，就陳憲雄是否共同行竊之於案情有重要關係之事
      項，虛偽陳述稱：該案件係伊一人去偷的，陳憲雄並未一
      起去，伊於九十六年一月二十八日十四時許，打電話與陳
      憲雄聯絡，並於翌日上午駕駛上開贓車至臺中火車站接陳
      憲雄等語，足使該院承審法官陷於錯誤而產生誤判陳憲雄
      無罪之虞，嗣為該院承審法官查獲。
二、案經臺灣臺中地方法院函送臺灣臺中地方法院檢察署檢察官
    偵查起訴。
    理  由
一、上訴人即被告（下稱被告）乙○○雖經本院合法傳喚而無正
    當理由不到庭。惟查被告於原審審理時對於上開偽證罪部分
    供認不諱（見原審卷第一九頁、第六二頁），但否認有竊盜
    之犯行，辯稱：是陳憲雄以幫伊處理債務為條件，要伊把上
    開竊盜案件扛下來，伊才於上開庭期作偽證，供述該竊盜案
    是伊自己所行竊，事實上該竊盜案件並非伊所為云云。經查
    ：
甲、竊盜部分
  (一)查共犯陳憲雄於九十六年一月二十九日上午約七時許，前往
    被害人甲○○位於臺中市○○路四二八巷三二號住處，利用
    該住處一樓窗戶未上鎖機會，打開該窗戶並踰越該窗戶爬入
    甲○○屋內，並在該屋一樓竊取被害人甲○○所有之鑰匙二
    支（含後述自用小客車鑰匙）、登山背包一個（內有筆記型
    電腦一部、MP三一臺）、皮包一個（內有陳巧怩身分證一張
    、信用卡、提款卡及現金約五千元）及數位相機一臺。得手
    後，並接續以上開汽車鑰匙將被害人甲○○所有停於自家門
    口車號為L七－三二七一號之自用小客車（價值約四十萬元
    ）竊走。嗣因陳憲雄駕駛該竊得贓車，於翌日即同年月三十
    日凌晨二時十五分許，行經臺中縣神岡鄉○○路八四三號前
    時，為警發現該車為贓車並駕駛警車自後尾隨，俟陳憲雄發
    現警車尾隨在後乃駕車加速逃逸，旋於同日凌晨二時三十分
    許，在臺中縣神岡鄉○○路  與大圳路口因駕駛該贓車撞上
    路旁電線桿，而為警查獲，並在車內起出甲○○遭竊之鑰匙
    二支、筆記型電腦一部、MP三一臺、數位相機一臺等情，業
    據證人陳憲雄於九十六年二月七日偵訊、原審九十六年一月
    三十日及九十六年二月十六日訊問時供述在卷（見九十六年
    度偵字第三八一五號陳憲雄竊盜案偵查影卷第十六至十七頁
    、原審九十六年度聲羈字第一六六號陳憲雄竊盜案影卷第五
    頁、原審九十六年度易字第九六七號陳憲雄竊盜案影卷第二
    頁背面），核與證人即被害人甲○○於該案警詢、審理中證
    述；及證人即查獲陳憲雄之警察吳嘉興於上開竊盜案件審理
    中結證之情節均相符（見上開陳憲雄竊盜案警卷第十至十一
    頁、本院上開案影卷第七四頁背面至七七頁），並有贓物認
    領保管單一張、照片六張、刑案現場圖一張在卷可稽（見上
    開陳憲雄竊盜案警卷第十二、十六至十九頁）。且共犯陳憲
    雄上開竊盜案件，業經原審判處有期徒刑一年確定在案，該
    案亦認本件係共犯陳憲雄與被告共同所為，亦有原審九十六
    年度易字第九六七號刑事判決一份在卷可稽。
  (二)至被告雖以上開情詞置辯，然查：
  共犯陳憲雄於九十六年三月六日所寫之刑事自白狀係稱：「
    ．．『土龍』突向被告說這件案子要被告自己承擔．．，在
    身體極度不適與意識稍有模糊及思慮欠佳之情形下，『便含
    糊答應了『土龍』之提議』，後又經其以電話告知方式敘述
    其犯案過程，手法，並要被告熟記，以便日後應訊時，視作
    被告自己犯案案情，以瞞騙鈞院...。」等語（見原審上開
    陳憲雄竊盜案影卷第十一頁），嗣於該案審理中又改稱：「
    ．．乙○○說他有案在身，叫我扛罪，然後他要幫我籌醫藥
    費，當時『我沒有講任何話』，乙○○就掛斷電話」等語（
    見原審上開陳憲雄竊盜案影卷第七四頁），核其所辯先後不
    一，已難憑採。況被告於該案審理中所辯稱：伊與被告外出
    均係由伊付錢，當天被告因喝酒而將車交予伊駕駛時，且向
    伊借二千元坐計程車云云，則被告之資力顯然欠佳，伊豈有
    輕信被告所言會幫伊籌醫藥費，而幫被告扛罪之理。且伊既
    已同意幫被告「扛罪」，又豈有於九十六年一月三十日檢察
    官訊問時辯稱：伊未偷車，該車是「土龍」交予伊，「土龍
    」在大里租屋，伊要回去看「土龍」地址云云（見上開陳憲
    雄竊盜案偵查影卷第六頁）。是共犯陳憲雄所述係飾卸之詞
    ，不足憑採。
  再被告於該案九十六年五月三日審理中結證：「（一月二十
    九日上午到臺中火車站接被告，是在何地點接他？）在出口
    出口靠近計程車那邊，正確地點忘記了，『因為被告跟我說
    他在火車站往臺中路的計程車附近』，我把車子放在國光客
    運後面空地，『被告跟我說』他人在計程車附近，我走路過
    去接被告。我當時因為開車找不到車位，我在逛的  時候看
    到被告，『我把車靠近被告，問他何處有停車位』，被告跟
    我比國光客運那邊，然後我就繞過去看，看到有空地，就停
    車，然後去找被告，找到被告後再帶被告到車上，然後就去
    我剛才所述的地點。」、「（看到被告時，為何不直接叫被
    告上車，而先去停車？）因為當時人很多，警察在那邊，我
    因為是贓車，所以才先停車。」、「（被告跟你說那裡有停
    車場時，你有無停車？）我是慢速行駛，被告跟我比國光客
    運那邊，『我們沒有講話』，我就繞道國光客運那邊。」、
    「（既然去接被告，為何不叫被告直接上車，而要先停車，
    再去接被告？）因為當時有警察在指揮交通，怕警察開單，
    被告當時有帶行李，要開後車門，不好停車，被告當時帶的
    包包是可以提可以背，是軟的行李包。」云云（見原審上開
    陳憲雄竊盜案影卷第七十至七三頁），核其所供先後不一；
    且共犯陳憲雄於該案審理中既供稱：當時伊所帶之背包是一
    般大小可雙肩背之軟質登山背包且很輕，伊上車後就將背包
    從副駕駛座往後丟云云（見原審上開陳憲雄竊盜案影卷第七
    四至七五頁），足見共犯陳憲雄當時顯可以很快的速度上車
    ，則被告竟不讓伊直接上車，反而另覓處停車後才又步行去
    接伊，已顯與吾人一般生活經驗有違。況共犯陳憲雄於該案
    審理中係辯稱：九十六年一月二十九日上午八時許伊抵達臺
    中火車站後，將票拿給剪票員，然後走出三、四公尺等乙○
    ○，一直在該處等，未曾移動位置，經約一、二十分鐘被告
    即走過來，並帶伊至國光號站旁停車處上車，伊直至走到國
    光號旁，才看見該車，之前伊未曾看到被告駕駛該車，伊不
    知被告為何會將車停在該處云云（見原審上開陳憲雄竊盜案
    影卷第七三頁背面至七四頁），亦與被告於該案審理中結證
    情節大相逕庭。是參諸被告與共犯陳憲雄二人對於九十五年
    一月二十九日之共同行程於審理中所述情節大致相符，足見
    渠二人對於當日行程均能有所記憶，竟唯獨對於「被告如何
    駕車在臺中火車站接共犯陳憲雄之過程」一節所述迥然不同
    ，足證渠二人所謂「被告駕駛上開贓車於九十六年一月二十
    九日至臺中火車站接共犯陳憲雄」云云，要係相互勾串虛捏
    之情節，委無足採。
  又被告與共犯陳憲雄於該案審理中雖均明確陳稱：被告係於
    九十六年一月二十八日「十四時」許撥打電話予共犯陳憲雄
    聯絡，共犯陳憲雄於電話中表示將於翌日即九十六年一月二
    十九日上午八時許抵達臺中云云（見原審上開陳憲雄竊盜案
    影卷第十四頁背面、五十、六九頁背面）。惟被告使用之0
    000000000號行動電話於九十六年一月二十八日僅
    有一次通聯，時間並非十四許，有通聯紀錄一份在卷可憑（
    見原審卷第二一至四二頁背面）。雖共犯陳憲雄一再明確表
    示九十六年一月二十八日係於「十四時」許與被告通電話，
    被告於該審理中竟亦明確結證稱：當日係於「十四時」許與
    被告電話聯絡云云。參之(甲)共犯陳憲雄於九十六年四月三日
    該案訊問時雖辯稱：伊不知被告在何處，也沒有在臺灣臺中
    看守所遇見被告，不知被告係於何時進入臺灣臺中看守所云
    云（見原審上開陳憲雄竊盜案影卷第五十頁），惟竟旋於九
    十六年四月十六日具狀稱：乙○○因有另案在身，或已入監
    服刑云云（見原審上開陳憲雄竊盜案影卷第六二頁），而查
    被告係於九十六年四月十三日始從臺灣臺中看守所解送至臺
    灣臺中監獄執行，有臺灣高等法院被告前案紀錄表存卷可查
    ；共犯陳憲雄嗣於九十六年五月三日該案審理中，又先係辯
    稱：伊在今日之前約一、二個月即知被告人在臺灣臺中看守
    所云云，旋又改稱：伊不知被告人在臺灣臺中看守所，伊剛
    才說知道，是用猜的云云（見原審上開陳憲雄竊盜案影卷第
    七三頁背面）。(乙)再佐以共犯陳憲雄既辯稱伊於開庭之前不
    知被告亦遭羈押於臺灣臺中看守所云云，伊復於九十六年一
    月三十日即遭羈押，則伊又何以突然能於九十六年三月六日
    具狀明確陳明：被告住「臺中縣太平市○○里○○路二五巷
    五號」，其另一暫居地為「臺中縣大里市○○街明德巷十五
    號」（見原審上開陳憲雄竊盜案影卷第十頁背面）乙節，益
    證被告與共犯陳憲雄確有相互勾串虛捏事實情事。是被告於
    該案審理中證稱：伊打電話要求共犯陳憲雄扛罪時，共犯陳
    憲雄沒有任何回應，伊以為共犯陳憲雄答應，就掛斷電話，
    審理庭前伊未曾與共犯陳憲雄取得聯繫云云，亦顯係事後附
    和、迴護共犯陳憲雄之詞，尚難採信。
  又被告係於九十六年一月三十一日即進入臺灣臺中看守所，
    於同年四月十三日從臺灣臺中看守所解送臺灣臺中監獄執行
    至同年七月二日，其既能於該案審理中說明甲○○住屋特徵
    ，核與被害人甲○○於該案審理中所證情節相符，足認被告
    於該案審理時所結證稱：伊確有於九十六年一月二十九日六
    、七時許，至被害人甲○○住處行竊等語，亦屬可信。是本
    案竊盜犯行顯係被告與共犯陳憲雄共同前往被害人甲○○住
    處共同行竊至明。
  (三)另證人吳凱凱於原審九十六年十月三十日審理時雖證述：伊
    曾聽聞陳憲雄所作地點在中科附近，是侵入民宅的竊盜案件
    ，要被告去扛等語（見原審卷第五五頁）；然證人吳凱凱復
    證述：伊沒有親耳聽聞陳憲雄說他與被告間有任何事情，上
    述情事係聽聞自被告及同房舍友等語（見同卷頁）。是證人
    吳凱凱前揭證詞顯係傳聞而來，不足為有利被告之證據。至
    被告雖稱其有共犯陳憲雄親筆書有關要伊扛下上開竊盜罪之
    信件，然迄本院審結時，仍未提出本院查證，是其所指此部
    分之證據，尚無從採信。
  (四)參以被告於偵查時亦自白稱：「對於竊盜部分，我認罪」等
    語（見一四二九二號偵查卷第一五頁），益證被告上開所辯
    顯係事後卸責之詞，不足採信。是罪證明確，被告此部分犯
    行堪以認定。
乙、偽證部分
    查上開偽證之犯罪事實，業據被告於原審審理時供認不諱（
    見原審卷第十九、六二頁），並有上開原審九十六年五月三
    日審判筆錄、證人結文等各一份在卷可稽（見原審上開陳憲
    雄竊盜案影卷右下編頁第六九頁背面至七四頁、八一頁背面
    ）。又被告於共犯上開竊盜案件審理時作證陳稱：「該竊盜
    案件係伊一人去偷的，陳憲雄並未一起去，伊於九十六年一
    月二十八日十四時許，打電話與陳憲雄聯絡，並於翌日上午
    駕駛上開贓車至臺中火車站接陳憲雄」等語，足以影響法官
    對於共犯陳憲雄是否成立竊盜罪之裁判結果，顯係對於該竊
    盜案件案情有重要關係之事項而為虛偽陳述。另共犯陳憲雄
    確有參與上開竊盜案件，因而經原審判處有期徒刑一年確定
    在案，亦如前述，足見被告於該案件作證時所為之上開陳述
    係屬虛偽無疑。綜上，足證被告之上開自白與事實相符，堪
    足採信。是罪證明確，被告此部犯行，亦堪以認定。
二、按被告以外之人於審判外之陳述，雖不符刑事訴訟法第一百
    五十九條之一至第一百五十九條之四之規定，而經當事人於
    審判程序同意作為證據，法院審酌該言詞陳述或書面陳述作
    成時之情況，認為適當者，亦得為證據。當事人、代理人或
    辯護人於法院調查證據時，知有第一百五十九條第一項不得
    為證據之情形，而未於言詞辯論終結前聲明異議者，視為有
    前項之同意，刑事訴訟法第一百五十九條之五第一項、第二
    項定有明文。立法意旨在於傳聞證據未經當事人之反對詰問
    予以核實，原則上先予排除，惟若當事人已放棄詰問或未聲
    明異議，基於證據資料愈豐富，愈有助於真實發現之理念，
    且強化言詞辯論主義，法院自可承認該傳聞證據例外擁有證
    據能力。查本件被告及檢察官等人對於證人吳凱凱、甲○○
    、陳憲雄、吳嘉興等人上開於審判外陳述之證據能力，均未
    於言詞辯論終結前聲明異議，且本院審酌該等證人上開言詞
    陳述作成時並非在非自由意志之情況下所為之陳述，又均係
    於案發後不久所為之陳述，較無人情干擾，所陳自較符事實
    ，是本院認該言詞陳述適當，依刑事訴訟法第一百五十九條
    之五第一項規定，自得為證據。
三、論罪科刑
（一）按刑法第三百二十一條第一項第二款之「門扇」專指門戶
      而言，而所謂「其他安全設備」，指門扇牆垣以外，依通
      常觀念足認防盜之一切設備而言，如門鎖、窗戶等（最高
      法院四十五年臺上字第一四四三號、五十五年臺上字第五
      四七號判例參照），本件被告自上址被害人甲○○之住處
      外，以攀爬方式踰越未上鎖之窗戶之安全設備，侵入被害
      人甲○○上址住宅行竊，核其此部分所為，係犯法第三百
      二十一條第一項第二款之踰越安全設備竊盜罪。次按刑法
      上之偽證罪，不以結果之發生為要件，一有偽證情事，無
      論當事人是否因而受有利或不利之判決，均不影響其犯罪
      之成立（最高法院七十一年臺上字第八一二七號判例參照
      ），被告於原審九十六年度易字第九六七號竊盜案件審理
      時，就共犯陳憲雄是否參與上開竊盜行為，而於案情有重
      要關係之事項，在供前經法院諭知具結義務及偽證處罰，
      並使之具結後而為虛偽之陳述，核其此部分所為，係犯刑
      法第一百六十八條之偽證罪。
（二）按刑法上接續犯之概念係指數行為於同時同地或密切接近
      之時地實施，侵害同一之法益，各行為之獨立性極為薄弱
      ，依一般社會健全觀念，在時間差距上，難以強行分開，
      在刑法評價上，以視為數個舉動之接續施行，合為包括之
      一行為予以評價，較為合理（最高法院八十六年臺上字第
      三二九五號判例參照）。查被告與共犯陳憲雄於九十六年
      一月二十九日先竊取被害人甲○○屋內財物後，繼以所竊
      取得之鑰匙竊取被害人甲○○所有之車牌號碼Ｌ七─三二
      七一號自用小客車之行為，渠等先後二次竊盜行為時間密
      接，地點亦屬鄰近，且侵害之法益同一，為接續犯。
（三）又被告所犯之上開竊盜犯行，與共犯陳憲雄間具有犯意聯
      絡及行為分擔，均為共同正犯。
（四）另被告所犯之上開二罪，犯意各別，行為互異，應分論併
      罰。
（五）又被告素行不佳，前曾因犯竊盜罪經臺灣臺中地方法院於
      九十二年一月二十八日以九十一年度易字第二九六○號判
      處有期徒刑一年六月，並於刑之執行前強制工作，於九十
      二年三月六日確定，甫於九十五年十二月三十一日縮短刑
      期執行完畢，有臺灣高等法院被告前案紀錄表在卷可稽，
      其於刑之執行完畢後，五年以內故意再犯本件有期徒刑以
      上之刑之上開二罪，為累犯，均應依法加重其刑。
（六）至被告所犯之上開竊盜罪，其時間在九十六年四月二十四
      日以前，合於中華民國九十六年罪犯減刑條例之減刑要件
      ，是此部分應依該條例之規定減其宣告刑二分之一。
四、原審調查後，適用刑法第二十八條、第一百六十八條、第三
    百二十一條第一項第二款、第四十七條第一項、第五十一條
    第五款、中華民國九十六年罪犯減刑條例第二條第一項第三
    款、第七條、第十條第一項，並審酌被告素行不佳，前曾有
    犯罪前科（已如前述），詎猶不知悔改，復為本件犯行，危
    害社會治安非輕、所竊得財物之價值、及其犯罪之動機、目
    的、手段、偽證之內容足以影響法院裁判之結果、犯後於法
    院審理時雖否認上揭竊盜犯行，然坦承上揭偽證犯行等一切
    情狀，分別量處被告竊盜部分有期徒刑十月，減為有期徒刑
    五月，偽證部分有期徒刑六月，並定其應執行之刑為有期徒
    刑十月，以示懲儆，認事用法核無違誤，量刑亦妥適。被告
    上訴意旨否認竊盜犯行及指摘偽證部分量刑過重，並無理由
    ，應予駁回。
五、被告經本院合法傳喚而無正當理由不到庭，爰不待其陳述逕
    行判決。
六、據上論結，應依刑事訴訟法第三百六十八條、第三百七十一
    條，判決如主文。
本案經檢察官丙○○到庭執行職務。
中    華    民    國    97    年    4     月    22    日
            刑事第八庭  審判長法  官  羅  得  村
                              法  官  吳  進  發
                              法  官  劉  榮  服
上列正本證明與原本無異。
除偽證罪部分得上訴外，餘不得上訴。
如不服本判決應於收受送達後十日內向本院提出上訴書狀，其未
敘述上訴之理由者並得於提起上訴後十日內向本院補提理由書（
均須按他造當事人之人數附繕本）。
                              書記官  周  巧  屏
中    華    民    國    97    年    4     月    22    日
附錄論罪科刑法條：
中華民國刑法第一百六十八條：
於執行審判職務之公署審判時或於檢察官偵查時，證人、鑑定人
、通譯於案情有重要關係之事項，供前或供後具結，而為虛偽陳
述者，處七年以下有期徒刑。
中華民國刑法第三百二十一條：
犯竊盜罪而有左列情形之一者，處六月以上、五年以下有期徒刑
：
一  於夜間侵入住宅或有人居住之建築物、船艦或隱匿其內而犯
    之者。
二  毀越門扇、牆垣或其他安全設備而犯之者。
三  攜帶兇器而犯之者。
四  結夥三人以上而犯之者。
五  乘火災、水災或其他災害之際而犯之者。
六  在車站或埠頭而犯之者。
前項之未遂犯罰之。


司法院資訊處製作；財團法人民間司法改革基金會備份。
